【裁判字號】    97,消債更,1245
【裁判日期】    971124
【裁判案由】    聲請更生程序
【裁判全文】
臺灣高雄地方法院民事裁定          97年度消債更字第1245號
聲  請  人
即 債務 人  甲○○
上列聲請人因消費者債務清理事件聲請更生，本院裁定如下：
    主  文
聲請人自民國九十七年十一月二十四日下午五時起開始更生程序
。
命司法事務官進行本件更生程序。
    理  由
一、聲請意旨略以：伊前與如附表所示之銀行訂定消費貸款、信
    用卡、現金卡等契約，積欠如附表所示無擔保債務計新台幣
    （下同）1,175,367 元，於民國95年間依金融主管機關協調
    成立之中華民國銀行公會會員辦理消費金融案件無擔保債務
    協商機制，與如附表所示之債權銀行達成分期還款協議，同
    意自95年9 月起、分100 期、利率4.88% ，每月繳納14,329
    元方式償還（下稱系爭協商）。惟伊任職於龍威信有限公司
    ，因公司業務量銳減，每月薪資收入僅22,066元，尚須扶養
    母親及兒子，且配偶因懷孕無法工作，家庭生活開銷全由伊
    負擔，實無法繳付協商款項，而有不可歸責於己之事由致履
    行顯有重大困難。又伊積欠無擔保或無優先權之債務總額未
    逾1200萬元，復未經法院裁定開始清算程序或宣告破產，爰
    聲請准予裁定更生等語。
二、按債務人不能清償債務或有不能清償之虞者，得依本條例所
    定更生程序，清理其債務；債務人無擔保或無優先權之債務
    總額未逾1200萬元者，於法院裁定開始清算程序或宣告破產
    前，得向法院聲請更生；債務人對於金融機構因消費借貸、
    自用住宅借款、信用卡或現金卡契約而負債務，在聲請更生
    或清算前，應提出債權人清冊，以書面向最大債權金融機構
    請求協商債務清償方案並表明共同協商之意旨；債務人與金
    融機構協商成立者，不得聲請更生或清算，但因不可歸責於
    己之事由，致履行顯有重大困難者，不在此限；本條例施行
    前，債務人依金融主管機關協調成立之中華民國銀行公會會
    員辦理消費金融案件無擔保債務協商機制與金融機構成立之
    協商，準用前項之規定。消費者債務清理條例第3 條、第42
    條第1 項、第151 條第1 項、第5 項、第6 項分別定有明文
    。
三、經查，聲請人主張尚欠銀行有如附表所示債務、收入狀況說
    明及無財產等事實，已提出聲請人之債權人清冊、財產及收
    入狀況說明書（詳卷第7至8頁、第17至19頁）、所得資料清
    單、財產歸屬資料清單（詳卷第32至34頁）、財團法人金融
    聯合徵信中心當事人綜合信用報告（詳卷第23至26頁）、協
    議書、終止分期還款權利通知書（詳卷第42至44頁）等為證
    ，經核大致相符，堪信為真實。次查，聲請人於95年度所得
    計365,637 元，而於96年度所得計207,360 元，減少158,27
    7 元，有95、96年度綜合所得稅各類所得資料清單各1 紙（
    詳卷第32、33頁）可按；又於97年4 月薪資所得僅15,667元
    ，有存摺影本1 紙（詳卷第111 至116 頁）可按，扣除每月
    協商款項14,329元，僅餘1,338 元，而參酌內政部社會司96
    年度高雄市每人每月之最低生活標準10,708元，顯不能維持
    符合人性尊嚴之最基本生活條件。準此，聲請人於系爭協商
    後，因收入大幅減少之不可歸責於己之情事變更，致履行顯
    有重大困難。
四、再查，聲請人於系爭協商後，依系爭協商條件繳付23期協商
    應繳納之款項，然聲請人無法依協議繼續償還，既係因收入
    大幅減少不可歸責於已之事由所致，並非因協議後故意浪費
    或其他不利償還之行為，足認聲請人與金融機構協商成立之
    償還協議，係因不可歸責於聲請人之事由，致履行顯有重大
    困難。
五、綜上所述，聲請人有如附表所示之銀行消費貸款、信用卡、
    現金卡債務，債務金額未逾1200萬元，且其未經法院裁定開
    始清算程序或宣告破產，業經本院查明，有前案紀錄表、查
    詢表附卷可稽。而按聲請人不能清償債務，且前雖與金融機
    構協商成立償還協議，嗣因不可歸責於己之事由，致履行顯
    有重大困難，亦如上述，則其聲請更生，依上規定所示，自
    無不合，應予准許。
六、依消費者債務清理條例第11條第1 項、第45條第1 項、第16
    條第1 項，裁定如主文。
中    華    民    國    97    年    11    月    24    日
                  民事第六庭  法  官  洪榮家
以上正本證明與原本無異。
如不服本裁定，應於裁定送達後10日內向本院提出抗告狀，並繳
納抗告費新台幣1千元。
本裁定於97年11月24日下午5時公告。
中    華    民    國    97    年    11    月    24    日
                              書記官  胡美儀
附表：債權人清冊
┌──┬────────────┬────────┬─────────┐
│編號│債權人                  │金額（新臺幣）  │  種        類    │
├──┼────────────┼────────┼─────────┤
│一  │中國信託銀行            │  380,122元     │信用卡            │
│    │                        ├────────┼─────────┤
│    │                        │  111,499元     │現金卡            │
├──┼────────────┼────────┼─────────┤
│二  │台新銀行                │  505,821元     │信用貸款          │
├──┼────────────┼────────┼─────────┤
│三  │玉山銀行                │  107,358元     │信用卡            │
├──┼────────────┼────────┼─────────┤
│四  │遠東國際商銀            │   70,567元     │信用卡            │
├──┴────────────┼────────┴─────────┤
│      合    計                │1,175,367元                         │
└───────────────┴──────────────────┘


司法院資訊處製作；財團法人民間司法改革基金會備份。
